臺灣花蓮地方法院簡易民事判決
111年度花原簡字第39號
原      告  林淑美    
訴訟代理人  吳育胤律師(法扶指派)  
被      告  裕融企業股份有限公司

法定代理人  嚴陳莉蓮  
          

訴訟代理人  林士雄律師
上列當事人間債務人異議之訴事件，本院於民國111年8月11日言
詞辯論終結，判決如下：
    主      文
本院111年度司執字第9138號清償票款強制執行事件之強制執行
程序，應予撤銷。
確認被告所持有臺灣花蓮地方法院111年度司執字第9138號清償
票款強制執行所載本票、臺灣高雄地方法院90年度票字第14886
號本票裁定暨確定證明書，以及臺灣雲林地方法院92年度執乙字
第3865號債權憑證等，對原告之本票債權請求權不存在。
訴訟費用由被告負擔。
    事實及理由
壹、程序方面：
一、按訴狀送達後，原告不得將原訴變更或追加他訴。但請求之
    基礎事實同一、擴張或減縮應受判決事項之聲明者，不在此
    限，民事訴訟法第255條第1項但書第2、3款定有明文。本件
    原告於民國111年6月30日起訴之訴之聲明為：本院111年度
    司執字第9138號強制執行程序應予撤銷。嗣於111年8月11日
    言詞辯論期日具狀變更聲明為：㈠本院111年度司執字第9138
    號清償票款強制執行事件之強制執行程序，應予撤銷。㈡確
    認被告所持有臺灣花蓮地方法院111年度司執字第9138號清
    償票款強制執行所載本票、臺灣高雄地方法院90年度票字第
    14886號本票裁定暨確定證明書，以及臺灣雲林地方法院92
    年度執乙字第3865號債權憑證等，對原告之本票債權請求權
    不存在（卷第11、51、59至67頁）。經核原訴與變更之訴均
    係針對系爭本票債權請求權及系爭執行事件所生之爭議，二
    者請求之基礎事實同一，揆諸上開規定，原告所為訴之變更
    ，應予准許。
二、按「確認法律關係之訴，非原告有即受確認判決之法律上利
    益者，不得提起之。民事訴訟法第247條第1項定有明文。又
    所謂即受確認判決之法律上利益，係指法律關係之存否不明
    確，原告主觀上認其在法律上之地位有不安之狀態存在，且
    此種不安之狀態，能以確認判決將之除去者而言，若縱經法
    院判決確認，亦不能除去其不安之狀態者，即難認有受確認
    判決之法律上利益。」最高法院著有52年台上字第1240號判
    例足參。查本件被告以原告於90年5月20日簽發，面額新臺
    幣（下同）23萬之本票（下稱系爭本票）1紙，經向臺灣高
    雄地方法院聲請本票裁定，取得90年度票字第14886號本票
    裁定（下稱系爭本票裁定）後准許強制執行，嗣於92年9月9
    日經臺灣雲林地方法院92年度執乙字第3865號換發債權憑證
    （下稱系爭債權憑證）結案；復經臺灣雲林地方法院97年度
    執字第2391號、臺灣士林地方法院99年度司執字第24329號
    、100年度司執字第67435號等執行無效果後換發臺灣雲林地
    方法院103年度司執字第32766號債權憑證結案（下稱前開取
    得債權憑證過程）。再於111年5月16日向本院聲請強制執行
    ，經本院111年度司執字第9138號執行程序（下稱系爭執行
    ）受理在案，並經本院調取系爭執行卷宗核閱無誤，故被告
    所持之系爭本票、本票裁定、債權憑證等使原告受有強制執
    行之危險，此等危險自得依確認判決加以除去，是原告提起
    本件確認本票債權不存在之訴，即有確認利益，核先敘明。
貳、實體方面：
一、原告主張：
　　系爭本票係因訴外人即共同發票人陳士俊購車貸款，由原告
    擔任保證人而共同簽發，惟陳士俊是否確實有取得貸款款項
    ，原告不得而知，原告自得為原因關係抗辯，而應由被告就
    交付款項之事實負舉證責任。此外，原告向鈞院聲請閱得系
    爭執行卷宗，被告於90年間聲請系爭本票裁定，嗣於92年9
    月9日取得系爭債權憑證，然依執行受償情形所載，被告於
    領得前開債權憑證後，至97年間始再聲請強制執行，經臺灣
    雲林地方法院以97年度執字第2391號執行無果，然查被告原
    執行名義為本票裁定，非確定判決，亦無與確定判決同一效
    力，時效仍應依票據法第22條之規定，票據上之權利，對本
    票發票人，自到期日起算，三年間不行使，因時效而消滅，
    縱然時效於92年9月9日因執行而中斷，重新起算，至95年9
    月9日止亦已罹於消滅時效，乃被告於97年間才又聲請執行
    ，其本票債權請求權於斯時就已經罹於消滅時效，則被告於
    系爭本票債權請求權之消滅時效完成後，續行強制執行，均
    係在系爭本票已經罹於時效所為聲請執行程序，不發生時效
    中斷效力，易言之，系爭本票債權請求權之消滅時效已於95
    年9月9日屆滿，原告爰為時效抗辯，並依強制執行法第14條
    第1項提起債務人異議之訴及民事訴訟法第247條第1項提起
    確認訴訟。並聲明：如主文所示。
二、被告主張：
　　被告一直有透過強制執行程序就本案債權進行催理追償，此
    觀執行名義上之各法院執行註記情形自明。是本案債權業已
    因被告強制執行之聲請而時效中斷，並無時效消滅之情形，
    原告之主張恐有誤認。原告於起訴狀陳稱90年5月間，於陳
    士俊購車時，因無知做保，致其日後債信狀況亦受到影響等
    語，足認其對於本案債權確實存在已坦承不諱。原告既為本
    案債權之連帶保證人，自應就本案債權負連帶清償責任。故
    本件未罹於時效等語，資為抗辯。並聲明：原告之訴駁回。
三、本院之判斷：
  ㈠被告執系爭本票，取得系爭本票裁定後，經前開取得債權憑
    證過程，並於111年5月16日向本院聲請系爭執行程序受理在
    案等情，業經本院依職權調閱系爭強制執行卷宗核閱屬實，
    復為兩造所不爭執，堪信為真實。
  ㈡按執行名義成立後，如有消滅或妨礙債權人請求之事由發生
    ，債務人得於強制執行程序終結前，向執行法院對債權人提
    起異議之訴，強制執行法第14條第1項前段定有明文。次按
    ，票據上之權利，對本票發票人自到期日起算；見票即付之
    本票，自發票日起算，3年間不行使，因時效而消滅；本票
    未載到期日者，視為見票即付，票據法第22條第1項前段、
    第120條第2項分別定有明文。再消滅時效因請求、承認、起
    訴而中斷；開始執行行為或聲請強制執行與起訴有同一效力
    ，而為消滅時效之中斷事由；時效中斷者，自中斷之事由終
    止時，重行起算；時效完成後，債務人得拒絕給付，亦為民
    法第129條第1項、第2項第5款、第137條第1項、第144條第1
    項所明定。經查，被告於90年間取得系爭本票裁定後，雖嗣
    於92年9月9日經臺灣雲林地方法院92年度執乙字第3865號換
    發債權憑證結案，其間復經臺灣雲林地方法院97年度執字第
    2391號、臺灣士林地方法院99年度司執字第24329號、100年
    度司執字第67435號等執行無效果後換發臺灣雲林地方法院1
    03年度司執字第32766號債權憑證結案。從前開取得債權憑
    證過程中可知，被告於92年間取得系爭債權憑證後，遲於97
    年間始再持之向臺灣雲林地方法院聲請強制執行，縱然時效
    於92年9月9日因執行而中斷，重新起算，至95年9月9日止亦
    已罹於消滅時效，是以被告於97年間始再聲請執行，其本票
    債權請求權於斯時已經罹於消滅時效，則被告於系爭本票債
    權請求權之消滅時效完成後，續行強制執行，均係在系爭本
    票已經罹於時效所為聲請執行程序，不發生時效中斷效力。
    原告主張其得拒絕給付，並以此對抗被告，自屬有據。至被
    告固辯稱被告一直有透過強制執行程序就本案債權進行催理
    追償云云，未舉證以實其說，尚無足採。是以，原告主張時
    效抗辯而拒絕給付，並依強制執行法第14條第1項規定，提
    起本件債務人異議之訴請求撤銷系爭執行事件之強制執行程
    序及確認訴訟，為有理由，應予准許。
四、綜上所述，原告請求撤銷系爭執行程序及確認本票債權請求
    權不存在，洵屬有據，應予准許。
五、本件事證已臻明確，兩造其餘攻擊防禦方法及所提證據，核
    與判決結果不生影響，爰不逐一論駁，附此敘明。
六、訴訟費用負擔之依據：民事訴訟法第78條。
中    華    民    國   111    年    8     月    22    日
                  花蓮簡易庭  法  官  林敬展
以上正本係照原本作成。　　　　　　　　　
如不服本判決，應於送達後20日內，向本院提出上訴狀並表明上
訴理由，如於本判決宣示後送達前提起上訴者，應於判決送達後
20日內補提上訴理由書（須按他造當事人之人數附繕本）。
如委任律師提起上訴者，應一併繳納上訴審裁判費。
中　　華　　民　　國　　111 　年　　8 　　月　　22　　日
                              書記官  張芝瑜